【裁判字號】    91,簡上,317
【裁判日期】    920410
【裁判案由】    給付工程款
【裁判全文】
臺灣臺北地方法院民事判決    九十一年度簡上字第三一七號
    上  訴  人  佳麗堡大廈管理委員會
    法定代理人  甲○○
    訴訟代理人  乙○○
    被上訴人    宏技興業有限公司
    法定代理人  丙○○
右當事人間請求給付工程款事件，上訴人對於中華民國九十一年三月二十八日本院新
店簡易庭九十年度店簡字第七七九號第一審簡易判決提起上訴，本院判決如左：
    主  文
原判決關於命上訴人給付超過柒萬伍仟柒佰捌拾元，及自九十年十一月十六日起至清
償日止按年息百分之五計算之利息部分，暨訴訟費用之裁判均廢棄。
右開廢棄部分，被上訴人在第一審簡易之訴駁回。
其餘上訴駁回。
第一、二審訴訟費用由上訴人負擔十分之七，餘由被上訴人負擔。
    事  實
甲、上訴人方面：
一、聲明：求為判決：原判決廢棄。
二、陳述：除與原判決記載相同者，茲引用之外，補稱：
（一）被上訴人於完工時，並未依上訴人管委會之驗收程序，由機電委員或總幹事確
      認驗收，而係僅由當時現場值班之不知情警衛陳榮次貿然簽署。至於上訴人向
      深坑鄉公所申請補助款，亦不代表被上訴人已完成給付。
（二）監視器不良之原因，並非線路泡水所致，而係因被上訴人所給付之監視器有瑕
      疵所致。
（三）該監視器因存有瑕疵，影像模糊不清，無法達到防護社區安全之效用，雖經被
      上訴人多次檢修仍無法解決，經上訴人自行替換該監視器，共花費新台幣（下
      同）二萬九千二百二十元，上訴人自可請求減少此部分之報酬。
三、證據：除援用第一審所提證據外，補提上訴人管理委員會單據粘存單、更換監視
    器之統一發票為證。
乙、被上訴人方面：
    被上訴人於言辭辯論期日未到場，於準備程序亦未提出任何書狀為聲明或陳述。
    理  由
壹、程序事項：
    被上訴人經合法通知未到庭，核無民事訴訟法第三百八十六條各款所列事由，爰
    依上訴人之聲請，由其一造辯論而為判決。
貳、實體事項：
一、本件被上訴人即原審原告，起訴主張：上訴人於八十九年三月十五日向被上訴人
    訂購社區安全監視系統設備一批，總工程款十萬五千元，被上訴人依約於八十九
    年三月三十一日完工，且經上訴人完成驗收程序，並於八十九年四月七日開立統
    一發票向上訴人請款，但上訴人卻拒絕付款，因本於該訂購契約求為命上訴人給
    付上開價金及遲延利息之判決。上訴人則以：被上訴人所安裝之該批監視系統，
    其中之隱藏式彩色攝影機四部、二十吋彩色監視器一部（下稱系爭監視器材），
    存有影像不清之瑕疵，經被上訴人多次檢修，均無法修復，經上訴人自行替換該
    監視器，共花費新台幣（下同）二萬九千二百二十元，上訴人自可請求減少此部
    分之報酬等語，資為抗辯。
二、兩造於八十九年三月十五日簽訂有買賣合約書（其法律關係實為承攬關係，容後
    敘述），被上訴人依該合約之約定，於八十九年三月三十一日至上訴人社區裝置
    監視系統，被上訴人開立發票向上訴人請款，但為上訴人拒絕之事實，為兩造所
    不爭執，並有買賣合約書、工程施工單、統一發票在卷為憑。而系爭監視器材有
    影像不清之情形，此經原審勘驗屬實，有勘驗筆錄在卷為憑，堪認為真實。
三、又上訴人對於該批監視系統，除系爭監視器材外，對於其餘之監視系統或所需材
    料、工資等，有給付報酬之義務，亦不爭執（見本院九十一年十一月二十九日筆
    錄），可知兩造所爭執者，乃系爭監視器材有影像不清之情形，上訴人可否請求
    減少給付此部分之報酬？
四、按承攬者，謂當事人約定，一方為他方完成一定之工作，他方俟工作完成，給付
    報酬之契約，民法第四百九十條定有明文。兩造約定由被上訴人裝設社區安全監
    視系統設備工作，於完工驗收後付款支付報酬，雖其契約名稱為買賣合約書，但
    依其契約之性質，應屬承攬契約。被上訴人於原審主張：本件監視系統業於八十
    九年三月三十一日裝置完成乙節，有工程施工單為憑，而上訴人於八十九年四月
    二十一日，亦檢送統一發票、報價單、估價單等文件向台北縣深坑鄉公所申請補
    助費五萬元，有台北縣深坑鄉公所函、領據等在卷為證，況上訴人於裝置後亦持
    續使用，為上訴所不爭執，顯然上訴人已為該監視系統設備工作之給付，上訴人
    稱其未驗收受領云云，並不可採。惟查，所謂給付，謂基於一定目的有意識地增
    加他人財產，學說上稱給付之雙重目的性，本件被上訴人基於承攬契約之契約目
    的而為給付，具有上開雙重目的性，其施作行為應係向被告為給付應無疑問，惟
    給付亦具有雙重意義，指給付行為（Leistungsverhalten）或給付效果（
    Leistungserfolge）而言；換言之，依據契約之性質，有完成給付行為即屬給付
    ，有則尚須發生給付效果方為給付。審酌系爭監視系統設備工程合約之性質，應
    定性為民法上之承攬契約，已如前述，故承攬人（被上訴人）必須依約定完成工
    作，始生給付效果，而履行其給付義務，蓋既曰承攬，就承攬人而言，其簽訂契
    約之目的，無非為取得承攬報酬，自須依其專業掌握其工作範疇，而完成約定之
    工作；另就定作人簽訂契約之目的而言，其乃欲取得依約定完成之工作，而依其
    訂約預期之給付效果為使用收益，未依約定施作，未生給付效果之工作，對於定
    作人並無何利益可言，其自可拒絕給付報酬。是民法第四百九十二條規定：「承
    攬人完成工作，應使其具備約定之品質，及無減少或滅失價值，或不適於通常或
    約定使用之瑕疵。被上訴人雖辯稱：系爭監視器材之所以影像不清，乃因線路泡
    水所致，但並未舉證證明，而無可信。系爭監視器材既存有影像不清之瑕疵，顯
    有無法達於約定或通常使用之瑕疵，未生給付效果甚明，上訴人自可拒絕給付該
    部分之報酬，被上訴人主張：既已驗收完畢，上訴人即有給付約定報酬之義務云
    云，並不可採。
五、按工作有瑕疵，定作人得定相當期限，請求承攬人修補之；承攬人不於期限內修
    補者，定作人得自行修補，並得向承攬人請求償還修補必要之費用；其瑕疵不能
    修補者，定作人得請求減少報酬，民法第三百九十三條第一項、第二項、第四百
    九十四條定有明文。系爭監視器材存有影像不清之瑕疵，雖經被上訴人多次檢修
    ，但均無法修復，經上訴人自行替換系爭監視器材，共花費新台幣（下同）二萬
    九千二百二十元，有統一發票在卷可徵，上訴人請求減少此部分之報酬給付，洵
    有理由。
六、綜上所述，被上訴人本於承攬關係，請求上訴人給付壹拾萬零伍仟元，及自起訴
    狀繕本送達翌日起（自九十年十一月十六日起）至清償日止，按年息百分之五計
    算之利息，於柒萬伍仟柒佰捌拾元及自九十年十一月十六日起算之法定遲延利息
    部分，為有理由，應予准許。逾此所為請求，為無理由，應予駁回。原審就超過
    上開應准許部分，為上訴人敗訴之判決，自有未洽。上訴意旨就此部分指摘原判
    決不當，求予廢棄改判，為有理由。至於上開應准許部分，原審判命上訴人給付
    柒萬伍仟柒佰捌拾元，核無不當，就此部分，求予廢棄，為無理由，應駁回其上
    訴。
參、據上論結，本件上訴為一部有理由，一部無理由，依民事訴訟法第四百三十六條
    之一第三項、第四百六十三條、第三百八十五條第一項前段、第四百五十條、第
    四百四十九條第一項、第七十九條但書，判決如主文。
中      華      民      國    九十二    年      四      月      十      日
                                    民事第六庭審判長法  官   林惠瑜
                                                    法  官   詹駿鴻
                                                    法  官   侯水深
中      華      民      國    九十二    年      四      月      十一    日
右正本係照原本作成
本判決不得上訴
                                                    書記官   林秀妙


司法院資訊處製作；財團法人民間司法改革基金會備份。
